【裁判字號】    99,上訴,486
【裁判日期】    990707
【裁判案由】    違反毒品危害防制條例
【裁判全文】
臺灣高等法院高雄分院刑事判決         99年度上訴字第486號
上  訴  人  臺灣高雄地方法院檢察署檢察官
上  訴  人
即  被  告  己○○
選任辯護人  李淑欣律師
上列上訴人因被告違反毒品危害防制條例案件，不服臺灣高雄地
方法院98年度訴字第876 號中華民國99年1 月28日第一審判決（
起訴案號：臺灣高雄地方法院檢察署98年度偵字第7944號），提
起上訴，本院判決如下：
     主  文
原判決撤銷。
己○○犯販賣第二級毒品未遂罪，共陸罪，均累犯，各處有期徒
刑陸年。又犯販賣第二級毒品罪，累犯，處有期徒刑柒年陸月，
扣案之附表所示之第二級毒品甲基安非他命共拾貳包（驗前淨重
合計拾點伍捌玖公克，驗後淨重合計拾點伍貳玖公克），沒
收銷燬之。應執行有期徒刑拾捌年貳月，扣案之附表所示之第二
級毒品甲基安非他命共拾貳包（驗前淨重合計拾點伍捌玖公克
，驗後淨重合計拾點伍貳玖公克），沒收銷燬之。
其餘被訴販賣第二級毒品未遂部分（即被訴於民國九十八年二月
二十四日販賣第二級毒品予甲○○未遂部分），無罪。
     事  實
一、己○○前曾因施用毒品案件，經臺灣高雄地方法院以96年度
    簡字第56號判處有期徒刑5 月確定，嗣經減刑為有期徒刑2
    月又15日確定，於97年1 月15日易科罰金執行完畢。
二、己○○（綽號「君仔」）明知甲基安非他命係經公告列為毒
    品危害防制條例第2 條第2 項第2 款之第二級毒品，不得持
    有、販賣，竟於販入第二級毒品甲基安非他命後，意圖營利
    ，而於下列時間，分別持由不知情之劉文彬所申請，而交由
    其使用之門號0000000000號門號行動電話，與欲購買甲基安
    非他命之買家聯繫、磋商毒品買賣事宜，而著手實行下述販
    賣第二級毒品之犯行：
  (一)民國98年2 月12日13時29分許，己○○撥打其所持用之前開
    門號0000000000號行動電話與持用門號0000000000號行動電
    話綽號「龍哥」之甲○○聯繫，甲○○原欲向己○○購買價
    值新臺幣（下同）1,000 元之第二級毒品甲基安非他命，惟
    己○○表示至少須購買「半半」（即4 分之1 公錢）之數量
    ，並開價3,000 元，經甲○○同意後，雙方即達成由己○○
    以3,000 元之價格出售重量「半半」之甲基安非他命予甲○○之合意，雙方雖約定於高雄市○○路之肯德基速食店交付
    該甲基安非他命，惟己○○因故未依約到場，乃未完成甲基
    安非他命之交付而未遂。
  (二)98年2 月16日14時43分許，持用由不知情之辛○○所申辦之
    門號0000000000號行動電話之壬○○（綽號「蘇仔」），撥
    打己○○所持用之前開門號0000000000號行動電話，表示欲
    購買價值3,000 元之第二級毒品甲基安非他命，並要求將毒
    品分成2 包包裝，己○○於電話中同意，雙方因而達成交易
    甲基安非他命之合意（惟無證據證明己○○嗣有依約交付甲
    基安非他命予壬○○之情事，應認屬未遂）。
  (三)98年2 月18日21時13分，持用由不知情之戊○○所申辦之門
    號0000000000號行動電話之丙○○（綽號「小蟲」），撥打
    己○○所持用之前揭門號0000000000號行動電話，表示欲購
    買價值1,500 元，且非以紅磷法製成之甲基安非他命，經己○○同意，雙方因而達成交易甲基安非他命之合意（惟無證
    據證明己○○嗣有依約交付甲基安非他命予丙○○之情事，
    應認屬未遂）。
  (四)98年2 月25日23時48分許，壬○○再以前開門號0000000000
    號行動電話，與己○○（持用前述門號0000000000號行動電
    話）聯繫，表示欲購買價值1,500 元之第二級毒品甲基安非
    他命，並要求毒品數量要多一點，經己○○同意，雙方乃於
    電話中達成交易甲基安非他命之合意（雖渠2 人並約定在高
    雄市小港區某處交貨，惟並無證據證明己○○嗣確依約交付
    甲基安非他命予壬○○，應認屬未遂）。
  (五)98年2 月26日20時36分許，己○○以其所持用之前開門號00
    00000000號行動電話與持用由不知情之乙○○所申辦之門號
    0000000000號行動電話之丁○○聯繫，經丁○○表示欲以現
    金購買重量「半」（即半兩）之第二級毒品甲基安非他命，
    並約定至位於高雄市小港區之「打狗戀館」汽車旅館交貨，
    雙方因而達成交易甲基安非他命之合意（惟無證據證明己○○嗣確依約交付甲基安非他命予丁○○，應認屬未遂）。
  (六)98年2 月27日中午12時52分許，持用門號0000000000號行動
    電話之庚○○與己○○（持用前開門號0000000000號行動電
    話）聯繫，欲購買價值2,000 元之第二級毒品甲基安非他命
    ，己○○於電話中同意，雙方並約定於己○○斯時工作之某
    工地交貨，因而達成交易甲基安非他命之合意（惟無證據證
    明己○○嗣確依約交付甲基安非他命予庚○○，應認屬未遂
    ）。
三、己○○復意圖營利而基於販賣第二級毒品之犯意，於98年3
    月初某日，在不詳地點，向「阿佳」（綽號「阿祥」，以下
    均以「阿佳」稱之）之不詳成年男子，購入附表所示之第二
    級毒品甲基安非他命共12包，欲以每公克賺取5 、600 元價
    差之代價，出售予不特定人。嗣經警於98年3 月6 日13時10
    分許，持臺灣高雄地方法院法院核發之搜索票至己○○位於
    高雄市小港區○○○路5 巷1 弄15之4 號住處搜索、拘提，
    因而查扣己○○所有之如附表所示之甲基安非他命12包，及
    與本案無關之腰包1 只、行動電話1 支（內未含有SIM 卡）
    、吸食器1 組、夾鏈袋310 個等物。
四、案經行政院海岸巡防署海洋巡防總局第三海巡隊移送臺灣高
    雄地方法院檢察署檢察官偵查起訴。
     理  由
壹、證據能力方面：
    按傳聞法則之重要理論依據，在於傳聞證據未經當事人之反
    對詰問予以核實，乃予排斥，惟若當事人已放棄對原供述人
    之反對詰問權，於法院審判時表明同意該等傳聞證據可作為
    證據，基於證據資料愈豐富，愈有助於真實發現之理念，並
    貫徹刑事訴訟法修法加重當事人進行主義之精神，確認當事
    人對於證據能力有處分權之制度，傳聞證據經當事人同意作
    為證據，法院認為適當者，亦得為證據。本件檢察官、上訴
    人即被告（下稱被告）己○○及其辯護人於本院準備程序時
    已表示對於全案卷證所存證據均同意有證據能力（見本院卷
    第49至50頁），本院復斟酌該等證據並非非法取得，亦無證
    明力明顯過低之情形，以之作為證據，應屬適當，是依刑事
    訴訟法第159 條之5 第1 項規定，應認該等證據均得採為證
    據。
貳、實體方面：
一、有罪部分：
  (一)訊據被告己○○固坦承有上揭與證人甲○○、壬○○、丙○○、丁○○、庚○○通聯之事實，惟矢口否認有何販賣第二
    級毒品甲基安非他命予各該證人之情，辯稱：伊與甲○○、
    丙○○、庚○○是要合資購買甲基安非他命，而壬○○只是
    詢問伊而已，至於丁○○則尚未與伊達成買賣的合意；另為
    警查扣之甲基安非他命12包是伊買來供己施用的等語。經查
    ：
  1.證人甲○○於98年2 月12日13時29分許，確有以其所持用之
    門號0000000000號行動電話，與被告（持用門號0000000000
    號行動電話）聯繫，證人甲○○於該通電話原表示欲向己○○購買價值1,000 元之第二級毒品甲基安非他命，惟被告表
    示至少須購買「半半」（即4 分之1 公錢）之數量，並開價
    3,000 元，經甲○○同意後，雙方即約定於高雄市○○路之
    肯德基速食店交付甲基安非他命，惟被告因故未依約到場，
    因而甲○○尚未取得該甲基安非他命之情，業據證人甲○○
    於本院證述：「在98年2 月時，有使用1 支0000000000號行
    動電話、」「在庭被告我有印象（當庭指認）」、「（提示
    98年2 月12日下午1 時29分27秒通訊監察譯文）很像有打電
    話與被告講過這樣的事情，那時候我企圖要跟他購買安非他
    命來提神」、「這通電話我們那時候確認交易的時間、地點
    。我們有約好在瑞隆路高速公路下等，我有在那裡等他等很
    久，但是他都沒有來，後來我的客戶打電話給我，我就走了
    」、「我們這次是約在高速公路下瑞隆路的肯德基交易」、
    「（問：你在98年2 月12日與被告聯絡，在電話中有提到你
    要拿半半，這半半是指何意？）半半應該是指重量，但半半
    多少重，我不知道，我都是以金額來評斷，半半是3,000 元
    的重量，我一開始是要請他幫我拿1,000 元的量」等語明確
    （見本院卷第103 至105 頁、第109 頁）。參以被告與證人
    甲○○此次之通訊監察譯文顯示，渠2 人斯時對話如下：「
    （A ：0000000000〔己○○〕，B ：0000000000〔龍哥即甲○○〕）
    A ：嗯啦，因為我這邊，都是半半起跳。
    B ：你說什麼？
    A ：半半起跳。
    B ：好，來，好，這樣我拿半半。
    A ：這樣你知道嗎？
    B ：蛤？
    A ：因為我在送都送半半比較多。.....
    A ：... 我有很多事情要處理。
    B ：那現在呢？
    A ：你人在哪？
    B ：我在九如路。
    A ：九如路喔，唉，剛回來眼睛睜不開。那我們開一半的路
        好不好？
    B ：什麼？
    A ：我們一半的路好不好？
    B ：嗯嗯嗯。
    A ：啊..三千給我就好了啦。
    B ：三千喔。
    A ：對啊，這樣好不好？
    B ：好啊，那你給我比較漂亮。.........
    A ：我們一人一半的路到哪？
    B ：一人一半的路到哪喔？
    A ：我先躺一下，快要睡著了。
    B ：這樣你不就要先跟人家講一下，我在這邊傻傻等你。
    A：歹勢，我本來要找你... 我怕睡著...怕難處理。
    B ：這樣我跟你說，我上高速公路。
    A ：好，瑞隆路？
    B ：嗯，我下高速公路瑞隆路那邊等你。
    A ：OK。
    B ：肯德基那邊。
    A ：好啦！
    B ：你給我比較漂亮的。」等語（此有原審勘驗筆錄在卷，
    見原審卷第71至73頁），明顯可見被告就欲販賣予證人甲○○之毒品，業已達成重量「半半」、價格為3,000 元之合意
    ，而與證人甲○○上揭於本院證述內容互相吻合，是被告辯
    稱係與甲○○合資購買毒品等語，核與事實不符，自無足採
    信。
  2.證人壬○○確有於98年2 月16日14時43分許、98年2 月25日
    23時48分許，分別以前開門號0000000000行動電話與被告（
    持用門號0000000000號行動電話）聯繫，談論有關買賣毒品
    之情，業據證人蘇獻仁於本院證陳：「（問：你說你們沒有
    糾紛，但是被告99年3 月29日開庭時，被告跟法官說98年2
    月16日、98年2 月25日這二通電話是他與你要合夥購買毒品
    的，為何他會這樣跟法官說？）這二通電話我們有說要合資
    購買毒品，但是不了了之，後來也沒有進一步的聯繫」、「
    （問：你剛才是回答檢察官說這二通電話都是要買酸痛藥布
    的，此二通譯文內容中，何部分是你與被告要合資買毒品的
    話語？）『等我，我過去找你，三千元』、『壹仟五』」等
    語（見本院卷第123 頁），並為被告所不否認（見本院卷第
    233 至234 頁），是此部分之事實，足堪認定。
  3.又觀之證人壬○○98年2 月16日14時43分許及98年2 月25日
    23時48分許，與被告2 通之監訊通聯譯文，其內容分別為：
    「（98年2 月16日14時43分許，A ：0000000000〔己○○〕
    ，B ：0000000000 〔壬○○〕
    A ：喂，怎樣？
    B ：喂，君仔，等我，我過去找你，三千啊。
    A ：好啦好啦。
    B ：拜託勒，你幫我分成二包。
    A ：後，你人有夠囉唆，第一次而已，就這麼囉唆。
    B ：靠邀啊，要放給人家的。
    A ：好啦好啦。
    B ：好啦，OK。」、（98年2 月25日23時48分許，A ：0000
    000000〔己○○〕，B ：0000000000〔壬○○〕）
    A ：嗯，溝當（音譯），怎樣？
    B ：我要一千五有沒有？
    A ：蛤？
    B ：一千五。
    A ：小港。
    B ：小港喔。
    A ：嗯，快點喔。
    B ：要多一點喔。
    A ：好啦好啦，靠邀啊。
    B ：好啦，掰掰。」等語（此有原審勘驗筆錄在卷，見原審
    卷第73至74頁、第75至76頁），顯見渠2 人就此2 次業已分
    別達成由證人壬○○向被告「以3,000 元購買（分成）2 包
    」、「購買1,500 元的量」之物品交易之合意。而此2 次談
    論交易之物又係「第二級毒品甲基安非他命」，復為被告所
    不爭執（見本院卷第49頁、第233 至234 頁），則被告此2
    次確有就販賣第二級毒品甲基安非他命予證人壬○○之意，
    且雙方業已就之達成買賣之合意，足堪認定。
  4.雖證人壬○○於本院證稱：前開2 通電話是被告要向伊買酸
    痛藥布的對話，與毒品買賣無關云云（見本院卷第119 至12
    0 頁），然此核與被告於本院供稱：第2 件（即98年2 月16
    日14時43分許此件）是綽號「蘇仔」要與我合資去買，結果
    只是打電話跟我說說而已。第5 件（即98年2 月25日23時48
    分許此件）也是綽號「蘇仔」，他也只是問價錢而已，因為
    我比較知道毒品的價錢，我也知道藥頭等語（見本院卷第49
    頁），顯然不符；參以證人壬○○嗣於本院復證稱：這2 通
    電話我們有說要合資購買毒品，但是不了了之等語，有如前
    述，足認證人壬○○前揭所述，係迴護被告之言，並非事實
    ，自無可採信。
  5.證人丙○○確有於98年2 月18日21時13分許，持用由不知情
    之戊○○所申辦之門號0000000000號行動電話與被告（持用
    揭門號0000000000號行動電話）聯絡，談論有關購買第二級
    毒品甲基安非他命之情，業經證人丙○○結證在卷（見221
    至222 頁），並為被告所不否認，是此部分之事實，堪可認
    定。
  6.又依據被告與證人丙○○於98年2 月18日21時13分許之通訊
    監察譯文內容，渠2 人對話如下：「（A ：0000000000〔己○○〕，B ：0000000000 〔丙○○〕
    A ：喂，馬上到，馬上到。
    B ：喔，那個.... 的。
    A ：我問你你是要多少？
    B ：一千五，不要用紅磷的。
    A ：我知道，這樣比較貴耶。
    B ：喔，那看你啦，那個..。
    A ：好啦好啦。」等語（此有原審勘驗筆錄在卷，見原審卷
    第74頁），由之可知證人丙○○向被告表示欲購買價值1,50
    0 元，且非以紅磷法製成之甲基安非他命後，被告迅即答以
    「好啦好啦」，顯見被告與證人丙○○之間，已就證人丙○○欲向被告購買「價值1,500 元，且非以紅磷法製成之甲基
    安非他命」之交易達成合意無訛。雖證人丙○○於本院證稱
    ：此次通話是伊欲與被告合資購買毒品云云（見本院卷第22
    1 頁），然此核與被告於本院自陳：本件是綽號「小蟲」（
    證人丙○○之綽號即係「小蟲」，此業經證人丙○○證述在
    卷，見本院卷第225 頁），他只是單純跟我問價錢而已等語
    （見本院卷第49頁），大相逕庭，足認證人丙○○此部分所
    述，應係迴護被告之言，自無從採為被告有利之認定。
  7.98年2 月26日20時36分許，被告持用之門號0000000000號行
    動電話，確有與門號0000000000號行動電話通聯之事實，為
    被告所不否認（見本院卷第51頁），並有該通訊監察譯文在
    卷（見原審卷第76至77頁）。又該持用門號0000000000號行
    動電話與被告通聯之人，係證人丁○○，迭經被告供陳在卷
    。雖證人丁○○否認該通電話係伊與被告間之通聯，惟據證
    人即丁○○之妻乙○○於本院結證稱：我有申請0000000000
    號行動電話，在98年2 月間，這支電話是我們飲料店在用的
    ，但是都放在我這邊，由我與我先生使用，這個電話除了我
    之外，就是我先生在用，前開通聯並不是我與被告間的通話
    等語（見本院卷第115 頁）。本院審諸證人乙○○與丁○○
    係夫妻關係，其亦明知此次作證，係有關於被告涉嫌販賣毒
    品案件，是其自無故為不利於其夫丁○○證述之可能，然其
    仍證陳如上，足認其所為陳述應係真實。而前開門號000000
    0000號行動電話既係供證人乙○○及丁○○2 人使用，而證
    人乙○○及被告均否認與被告對話者係乙○○，則被告供稱
    此通通聯與其對話者係證人丁○○，應為可採。
  8.雖被告辯稱：伊此次與丁○○之通聯，尚未達成買賣之合意
    等語（見本院卷第234 頁），然此核與其於本院準備程序時
    供稱：第6 件（即本次通聯）是那個人問我人在何處，我跟
    他說我在趕工，我告訴他我工地的地址，要他到工地找我，
    他要跟我借藥止癮一下，我不知道這個人是誰等語（見本院
    卷第49頁），明顯有異，已難遽信。參以根據此次通訊監察
    譯文顯示，被告與證人丁○○2 人對談內容如下：「（A ：
    0000000000〔丁○○〕，B ：0000000000〔己○○〕
    A ：喂。
    B ：喂，怎樣？
    A ：我要跟你拿半啦，我要吃一下而已，都不接電話。
    B ：沒有啦，我在開車啦。
    A ：後，這樣喔，你在哪？
    B ：你誰啊？
    A ：我跟你拿半啦，我吃一下啦。
    B ：好啦好啦。
    A ：要在哪裡等？
    B ：小港的打狗戀館啊，汽車旅館。
    A ：哪一間？
    B ：汽車旅館，打狗戀館。
    A ：怎麼走？
    B ：就中山路一直開。
    A ：我現在在中山路啊。
    B ：嘿啊，開到小港去。
    A ：到小港再打給你？
    B ：到小港... 靠近機場那邊喔。
    A ：過機場嗎？
    B ：不要過去，再迴轉一段路，可以彎的只有一條啦。
    A ：你說彎左邊還右邊？
    B ：右邊。
    A ：可以彎的有兩個。
    B ：你說不要過機場可以彎的有兩個？
    A ：嗯。
    B ：彎右邊那條？
    A ：嗯，對，第二個才可以彎喔。
    B ：靠背，你這樣說我是要怎麼記。
    A ：你就一直開.. 開到那個。
    B ：麥當勞？
    A ：太遠了啦，超過了啦。
    B ：不然到哪？
    A ：再迴轉回來。
    B ：過草衙？
    A ：過草衙一點點。
    B ：那我到草衙那個橋打給你。
    A ：橋喔... 橋再過來喔。
    B ：你幫我準備半喔，現金啦，現金給你。
    A ：好啦好啦。」等語（此有原審勘驗筆錄在卷，見原審卷
    第76至77頁），由之明顯可知證人丁○○欲向被告購買重量
    為「半」之毒品，並允諾以現金支付價款，雙方並約妥於高
    雄市小港區之「打狗戀館」汽車旅館交付毒品之事實，是被
    告辯稱伊與證人丁○○尚未達成買賣之合意等語，核與客觀
    事證不符，自無足採信。
  9.98年2 月27日12時52分許，被告確有持用門號0000000000號
    行動電話，與門號0000000000號行動電話通聯之事實，為被
    告所不否認（見本院卷第51頁），並有該通訊監察譯文在卷
    可稽（見原審卷第77至78頁）。又該持用門號0000000000號
    行動電話與被告通聯之人，係證人庚○○，迭經被告供陳在
    卷。雖證人庚○○否認該通電話係伊與被告間之通聯，並陳
    稱該電話係伊借予綽號「小李」之友人使用，因「小李」都
    亂來，所以伊就把電話停掉了等語（見本院卷第184 頁），
    惟本院審酌被告既願將前開行動電話借予友人「小李」使用
    ，顯然對「小李」應有相當程度之認識，乃其竟不知「小李
    」之真實姓名，現又不知「小李」所在（此亦經證人庚○○
    陳稱在卷，見本院卷第184 頁）；復於被告詢以：「我與你
    有無認識，你應該與我很熟悉？」，其竟無法答覆（見本院
    卷第185 頁），堪認證人庚○○即係前揭與被告通聯之人無
    訛。
  10.依被告與證人庚○○於98年2 月27日12時52分通訊監察譯文
    顯示，其2 人斯時對談內容如下：「（A ：0000000000〔己○○〕，B ：0000000000〔庚○○〕
    A ：怎樣？
    B ：君仔，你今天有做嗎？
    A ：有啊，每天都做。
    B ：你在工地那邊嗎？
    A ：對啊。
    B ：我要一樣的，我先拿一千給你。
    A ：不要啦。
    B ：兩千，兩千。
    A ：後... 這樣不要，這樣我很累，我不要。
    B ：兩千啦，兩千，這樣好不好。
    A ：後.. 都這樣。
    B ：歹勢啦，下次我盡量不要。
    A ：嗯，麻煩一下啦。
    B ：君仔。
    A ：怎樣？
    B ：我跟你說正經的，我如果欠，你不要讓我欠超過一萬。
    A ：我知道啦，也不能說欠那麼多。
    B ：是跟你說一下，因為我怕我自己... 我不要跟別人不清
        不楚。
    A ：等一下我怕說... 有的沒的，怕這樣。
    B ：我也是會怕，我做人我不會跟人家那個。
    A ：嗯，你就自己... 我也不能跟你說什麼。
    B ：如果那個你就不要讓我欠。
    A ：帶涼的來。
    B ：那我現在過去。
    A ：嘿，帶涼的過來。」等語（此有原審勘驗筆錄在卷，見
    原審卷第77至78頁）。而由被告與證人庚○○間之對話內容
    ，可知證人庚○○本欲向被告購買1,000 元之毒品，惟因被
    告拒絕，證人庚○○乃改以購買2,000 元，而被告雖不甚情
    願，仍勉為答應，是被告與庚○○間就買賣2,000 元之毒品
    業已意思合致，殆可認定。參以被告於本院審理時辯稱，此
    次是庚○○欲與伊合資購買毒品，然因不夠錢，所以才一直
    纏著伊等語（見本院卷第235 頁）；然此核與其於偵查中供
    陳：98年2 月27日12點52分我接獲0000000000的電話，這次
    不是要買安非他命，是他要向我借錢等語（見偵卷第170 頁
    ），顯然有悖，而衡情，如此次證人庚○○並非與被告因購
    買甲基安非他命之事進行聯繫、磋商，則被告就當日庚○○
    與其通聯之真意為何，實無於偵查中故為不實陳述之必要，
    是堪認被告此部分所辯，並非事實，自無足採信。
  11.被告前揭於98年2 月12日與證人甲○○達成販賣甲基安非他
    命之合意後，並未依約至雙方約定之肯德基速食店交付毒品
    之情，業經證人甲○○證陳在卷（見本院卷第105 、109 頁
    ），而檢察官亦未舉證證明被告業已交付毒品甲基安非他命
    予證人甲○○，是被告此部分之犯行，自應認屬未遂。又被
    告於98年2 月16日、98年2 月18日雖亦分別就販賣甲基安非
    他命之事，與證人壬○○、丙○○達成合意，然依據前開通
    訊監察譯文，並無法確認被告業已交付毒品予證人壬○○、
    丙○○，檢察官復未舉證證明被告業已交付毒品甲基安非他
    命予壬○○、丙○○，是就此2 部分，亦應認被告所為尚屬
    未遂。再被告於98年2 月25日、98年2 月26日、98年2 月27
    日，雖亦就販賣甲基安非他命之事，與證人壬○○、丁○○
    、庚○○達成合意，雙方並分別約定交貨地點在「小港」、
    「小港之『打狗戀館』」、及被告當時工作之「某工地」，
    然被告否認有交付甲基安非他命予證人壬○○、丁○○、庚○○之情事，而由各該通訊監察譯文內容，亦無法確認被告
    業已交付毒品予證人壬○○、丁○○、庚○○等3 人，檢察
    官就之復未予以舉證，是為被告利益，自應認被告此3 次犯
    行，亦屬未遂。
  12.按販賣毒品之行為，本無一定之公定價格，是其各次買賣價
    格，當亦各有差異，或隨供需雙方之資力、關係之深淺、需
    求之數量、貨源充裕與否、販賣者對於資金之需求如何，殷
    切與否，以及政府查緝之態度，進而為各種不同之風險評估
    ，而為機動性調整，是其價格標準，自非一成不變。況且，
    販賣者從各種「價差」或「量差」或係「純度（如摻入葡萄
    糖等物）」謀取利潤方式，或有差異，然其所圖利益之非法
    販賣行為目的，則屬相同，並無二致。因之，販賣利得，除
    經行為人坦承，或其價量至臻明確，確實難以究其原委。但
    依一般民眾普遍認知毒品之非法交易，向為政府查禁森嚴，
    且重罰不寬貸，衡諸常情，倘非有利可圖，絕無平白甘冒被
    重罰高度風險之理。從而，舉凡其有償交易，除足反證其確
    另基於某種非圖利本意之關係外，通常尚難因無法查悉其買
    進、賣出之差價，而諉無營利之意思，或阻卻販賣犯行之追
    訴（最高法院87年度臺上字第3164號判決意旨參照）。本件
    依諸卷附證據資料，固無從得知被告購入甲基安非他命之價
    格（指前揭販賣予證人甲○○、壬○○、丙○○、丁○○、
    庚○○部分），然揆諸被告之職業係擔任營造業工地領班（
    此觀之其警詢筆錄受詢問人職業欄記載即明，見偵卷第6 頁
    ），足認其薪資收入並非甚為豐裕，衡情其並無購入價昂之
    毒品無故提供他人施用之可能；又販賣第二級毒品之法定刑
    度甚重，此復為眾所週知之事實，苟無任何利潤可圖，被告
    亦無甘冒重典科刑之風險，無故出售第二級毒品甲基安非他
    命予證人甲○○、壬○○、丙○○、丁○○、庚○○等人之
    可能，是被告販賣前開第二級毒品予證人甲○○、壬○○、
    丙○○、丁○○、庚○○等人，確具營利之意圖，洵可認定
    。
  13.又為警於98年3 月6 日查扣之如附表所示晶體12包，係第二
    級毒品甲基安非他命，又該等毒品係被告於98年3 月初某日
    ，在不詳地點，向綽號「阿佳」之不詳成年男子所購入之情
    ，業據被告於本院準備程序供陳明確（見本院卷第49頁），
    並有高雄醫學大學附設中和紀念醫院98年5 月4 日檢驗報告
    （編號0000-000至0000-000及0000-000至0000-000）在卷可
    稽（見偵卷第152 至159 頁、第161 至165 頁）。而被告向
    「阿佳」（即係綽號「阿祥」者）購入前開甲基安非他命，
    係伊與他人合資購買後，欲再以每克價差5 、600 元轉讓予
    他人之情，亦據被告於偵查中自陳在卷（見偵卷第99頁）。
    本院審酌被告係一智識成熟之成年人，其並無故為不利於己
    之陳述之可能，乃其仍於偵查中供述向「阿佳」購買甲基安
    非他命，係欲以每克價差5 、600 元之代價轉讓予他人，由
    之可認其此部分之陳述應係真實，而可採信。且由被告前揭
    自陳：伊向「阿佳」購買甲基安非他命後，係以每克價差5
    、600 元之代價轉讓予他人等語，足認被告係基於販賣營利
    之意圖而販入前揭12包甲基安非他命無訛。雖被告於本院審
    判期日辯稱：伊向藥頭購入之前開12包甲基安非他命，是供
    自己施用，且伊施用甲基安非他命之犯行，亦經法院判處罪
    刑確定等語（見本院卷第235 至237 頁）。惟被告於98年3
    月6 日上午8 、9 時許，施用第二級毒品甲基安非他命之犯
    行，確經臺灣高雄地方法院判處有期徒刑6 月確定之情，固
    經被告陳明在卷，並有臺灣高等法院被告前案紀錄表附卷可
    稽，然被告向「阿佳」購入前開12包甲基安非他命，係意在
    販賣賺取價差，業經被告於偵查中自陳在卷，有如前述，故
    被告此部分所辯是否真實，即難無疑。參以被告於本院準備
    程序自陳：被扣到的12包毒品是跟「阿佳」在98年3 月3 日
    或4 日購買的，我是與人家合資購買的，至於這12包是如何
    累積來的，我要回去慢慢想等語（見本院卷第49頁），而核
    與其於本院審判期日辯稱：扣案之12包甲基安非他命，是98
    年3 月6 日凌晨，藥頭在我家賣給我的，我買的時候，他就
    已經分裝好了等語（見本院卷第235 頁），就該12包甲基安
    非他命係何時所購入？又係一次或分次購入，所述前後明顯
    不一。而如該等甲基安非他命確係被告為供自身施用而一次
    所購入，則衡情，被告就此等單純之事項自始所為陳述，應
    皆能一致，實無前後所述歧異之可能，乃被告就此等單純之
    事項，前後所述竟有如此大之差異，足見其歷次所為陳述應
    係意在掩飾事實乙節，堪認被告前揭所辯，應係為求此部分
    之犯行能與其前開施用毒品犯行生有牽連，並進而以施用之
    高度行為吸收其持有低度行為而受不罰之宣告所為之虛詞，
    至為灼然。從而，被告此部分所辯，殆無可採。
  14.綜上，被告上揭所辯，應係事後圖卸之詞，自無足採。事證
    明確，其上開販賣第二級毒品甲基安非他命犯行，洵堪認定
    。
  (二)新舊法比較：
    按被告行為後，毒品危害防制條例第4 條業經立法院三讀修
    正通過，並經總統於98年5 月20日公布，同條例第36條雖規
    定：本條例自公布後6 個月施行，惟該規定係指87年將肅清
    煙毒條例修正為毒品危害防制條例時之法律修正而言，與本
    次修正無關，是此次修正法條，依中央法規標準法第14條之
    規定，應自總統公布後3 日生效（即98年5 月22日生效）。
    本件被告販賣第二級毒品，行為時之毒品危害防制條例第4
    條第2 項規定：「製造、運輸、販賣第二級毒品者，處無期
    徒刑或7 年以上有期徒刑，得併科新臺幣700 萬元以下罰金
    。」，修正後則提高得併科之罰金數額至新臺幣1,000 萬元
    ，經比較新舊法結果，應以被告行為時之舊法規定，對其較
    為有利。
  (三)按甲基安非他命係屬毒品危害防制條例第2 條第2 項第2 款
    所列管之第二級毒品，被告己○○就販賣甲基安非他命之事
    ，業與證人甲○○、壬○○、丙○○、丁○○、庚○○等人
    分別達成交易合意，然尚未交付毒品，是核其此等部分所為
    ，均係犯修正前毒品危害防制條例第4 條第6 項、第2 項之
    販賣第二級毒品未遂罪。又被告基於營利之販賣意圖而販入
    扣案之12包甲基安非他命，核其此部分所為，則係犯同條例
    第4 條第2 項之販賣第二級毒品既遂罪。被告持有甲基安非
    他命之低度行為，應為其販賣（未遂）之高度行為所吸收，
    不另論罪。被告就販賣甲基安非他命予證人甲○○、壬○○
    、丙○○、丁○○、庚○○等人部分，已著手於犯罪行為之
    實行而不遂，為未遂犯，皆依刑法第25條第2 項之規定，減
    輕其刑。再被告前曾因施用毒品案件，經臺灣高雄地方法院
    以96年度簡字第56號判處有期徒刑5 月確定，嗣經減刑為有
    期徒刑2 月又15日確定，於97年1 月15日易科罰金執行完畢
    之情，有臺灣高等法院被告前案紀錄表1 份在卷可查，其於
    有期徒刑執行完畢後5 年內故意再犯本件有期徒刑以上之各
    罪，均為累犯，皆應依刑法第47條第1 項規定加重其刑，並
    與前揭減輕部分（未遂部分），分別先加重後減輕之。被告
    所犯上揭各罪，犯意各別、行為互殊，應予分論併罰。至公
    訴意旨雖認被告上開販賣甲基安非他命之行為，係與不詳姓
    名年籍綽號「阿家」之人共同意圖營利並基於犯意之聯絡而
    為之，惟依諸卷存證據資料，尚無法證明於此，自難遽為被
    告前揭販賣甲基安非他命予證人甲○○、壬○○、丙○○、
    丁○○、庚○○等人未遂之犯行，係與「阿家」共犯之認定
    ，附此敘明。
  (四)原審就販賣甲基安非他命予證人甲○○、壬○○、丙○○、
    丁○○、庚○○等人未遂部分，認被告罪證明確，因而予以
    論罪科刑，固非無見，惟查：1.被告上揭6 次販賣第二級毒
    品甲基安非他命之對象，依諸卷內證據，並無不可調查認定
    之情事，乃原審未詳予調查，遽為被告係販賣甲基安非他命
    予持用各該行動電話之不詳男子，證據調查容嫌草率。2.被
    告係與證人甲○○以3,000 元達成買賣甲基安非他命之合意
    ，業經證人甲○○證陳在卷，並有被告於98年2 月12日13時
    29分許與甲○○之通訊監察譯文在卷可佐，前已述及，乃原
    判決認定渠等係以3,500 元達成買賣之合意，惟引渠2 人前
    開通訊監察譯文為佐，容有事實認定與證據不符之違誤。3.
    被告販賣甲基安非他命予證人丙○○，由卷附證據資料，僅
    能得知渠2 人斯時通聯時，證人丙○○係向被告表示「不要
    用紅磷」的，前已述及，原判決認持用門號0000000000號行
    動電話之不詳男子，係向被告購買以傳統EMDE製法製成之甲
    基安非他命，惟未說明認定依據，容有未當。被告上訴意旨
    否認此等部分之犯行，因而指摘原判決此等部分不當，雖無
    理由，然原判決此等部分既有上開可議之處，自應由本院將
    原判決此等部分暨定應執行刑部分撤銷改判。
  (五)又被告確有前揭意圖販賣營利而販入扣案之甲基安非他命12
    包之販賣第二級毒品既遂犯行，原審就此部分未予詳查，遽
    為被告此部分無罪之判決，亦有未合。檢察官上訴意旨，指
    摘原判決此部分不當，為有理由，自應由本院將此部分予以
    撤銷改判。
  (六)爰審酌被告明知甲基安非他命對人民健康危害甚鉅，猶為圖
    利而販售他人，不僅助長吸毒歪風，嚴重戕害他人身心健康
    ，且嚴重危害社會治安，犯後復飾詞圖卸，顯難認其有悔悟
    之意；兼衡及被告各次販賣數量等一切情狀，分別量處並定
    應執行刑如主文第2 項所示之刑。扣案之如附表所示之甲基
    安非他命12包（驗前淨重合計13.589公克，驗後淨重合計13
    .529公克），係第二級毒品，應依毒品危害防制條例第18條
    第1 項前段，於該販賣第二級毒品既遂罪刑項下宣告沒收銷
    燬之。至被告持以聯絡販毒事宜犯罪所用之門號0000000000
    號門號行動電話，係案外人劉文彬所有，此有該門號申請人
    查詢資料在卷可按（見本院卷第96頁），自不為沒收之諭知
    。再扣案之腰包1 只、行動電話1 支（內未含有SIM 卡）、
    吸食器1 組、夾鏈袋310 個等物，並無證據證明與被告上揭
    販賣第二級毒品既、未遂罪行有關，亦不為沒收之諭知。
二、無罪部分：
  (一)公訴意旨另以：被告己○○與綽號「阿家」之不詳男子，共
    同意圖營利並基於販賣第二級毒品甲基安非他命之犯意，於
    於98年2 月24日中午12時59分許，由被告撥打其所持門號00
    00000000號行動電話予持門號0000000000號行動電話綽號「
    龍哥」之不詳男子，詢問該男子是否欲購買一兩之第二級毒
    品甲基安非他命，該綽號「龍哥」之不詳男子同意以1 萬1,
    000 元之代價，向被告購買重量為1 兩之第二級毒品甲基安
    非他命，雙方因而達成交易甲基安非他命之合意，因認被告
    此部分所為，亦係涉犯毒品危害防制條例第4 條第6 項、第
    2 項之販賣第二級毒品未遂罪嫌等語。
  (二)按犯罪事實應依證據認定之，無證據不得認定犯罪事實；又
    不能證明被告犯罪，應諭知無罪之判決。刑事訴訟法第154
    條第2 項及第301 條第1 項分別定有明文。
  (三)訊據被告己○○堅決否認有此部分之犯行，辯稱：此次我與
    甲○○（即「龍哥」）完全沒有交易，他只是詢問而已等語
    。經查：依據被告於98年2 月24日15時59分許與證人甲○○
    之通訊監察譯文顯示，渠2 人對話內容如下：「（A ：0000
    000000〔甲○○〕，B ：0000000000〔己○○〕）
    A：喂。
    B ：喂，龍哥喔？
    A ：嗯。
    B ：那個，你說李紅（音譯）嗎？
    A ：嗯。
    B ：李紅一萬一。
    A ：一萬一喔？
    B ：嗯。
    A ：這樣也差一千而已嘛。
    B ：嗯，差沒多少，
    A ：差沒多少喔？
    B ：嘿啊。
    A ：那你覺得我要怎麼處理？
    B ：你看一錢是差袋子的量。
    A ：嗯。
    B ：本來是四個袋子變成一個袋子，增加那個... 外面在賣
        一、二千，差起來大概三千多，這樣你瞭解嗎？
    A ：嘸啦，我沒有在賣，我都自己用。
    B ：沒有啦，我是跟你講。
    A ：嘿啦，我不要這樣常常跑，麻煩啦。
    B ：嘿啊，是增加那個袋子啦，袋子就那種啊，0.3 阿，
        0.2 阿，...... 。
    A ：阿13元的那種，那都有夠重嗎？
    B ：嘿啊，都夠重啦。
    A ：好啊。
    B ：.... 製造的落器呆（無法辨識）。
    A ：這樣何時都有嗎？我要的時候都有嗎？
    B ：有啊，24小時營業啦。
    A ：要提早跟你講？
    B ：都不用，我身上都比這還多。
    A ：這樣喔。
    B ：我身上都一、兩臺啦。
    A ：好，這樣我瞭解。
    B ：好，OK，掰掰。」等語（此有原審勘驗筆錄在卷，見原
    審卷第74至75頁）。而由此通聯內容可知，是時被告係經證
    人甲○○詢以「李紅」（應係甲基安非他命之代稱）之價格
    後，始告以須1 萬1,000 元，而證人甲○○繼之乃就該價格
    較之他人所出售者是否有所差異？又何以有此差異？而與被
    告討論，末了，雙方復談及如證人甲○○有購買意願，因被
    告身上隨時有存貨，故無須事先告知即可購得。而此核與證
    人甲○○於本院證述：98年2 月24日15時59分許，我確實有
    與被告通聯，因為我後來還是會想要紓壓，所以還是想要跟
    他買安非他命，而我有貪小便宜的心態，所以我一直跟被告
    確認，請他多給我一點量。我是問他現在要花多少錢，可以
    拿多少量，我只是跟他作詢問，這通電話後來好像沒有實際
    進行交易等語（見本院卷第105 至106 頁），亦表示其雖欲
    向被告購買甲基安非他命，然一直與被告確認、詢問，問被
    告要花多少錢，可以拿多少量之情，大致相符，是被告此次
    通聯，並未與證人甲○○達成買賣甲基安非他命之合意，殆
    可認定。此外，本院復查無其他積極證據，足以證明被告有
    此部分被訴之販賣第二級毒品甲基安非他命未遂犯行，其犯
    罪自屬不能證明，依諸前揭刑事訴訟法第301 條第1 項之規
    定，自應為被告此部分無罪之諭知。
  (四)原審未察，遽為被告此部分有罪之判決，尚有未合。被告上
    訴意旨否認有此部分之犯行，據之指摘原判決此部分不當，
    為有理由，自應由本院將之撤銷，另為被告此部分無罪之判
    決。
據上論結，應依刑事訴訟法第369 條第1 項前段、第364 條、第
301 第1 項、第299 條第1 項前段，修正前毒品危害防制條例第
4 條第2 項、第6 項、第18條第1 項前段，刑法第2 條第1 項前
段、第11條、第25條第2 項、第47條第1 項、第51條第5 款，判
決如主文。
本案經檢察官呂建昌庭執行職務。
中    華    民    國    99    年    7     月    7     日
                  刑事第十一庭    審判長法  官 翁慶珍
                                        法  官 黃仁松
                                        法  官 徐美麗
以上正本證明與原本無異。
有罪部分如不服本判決應於收受本判決後10日內向本院提出上訴
書狀，其未敘述上訴理由者，並得於提起上訴後10日內向本院補
提理由書狀（均須按他造當事人之人數附繕本）「切勿逕送上級
法院」，被告不得上訴。
無罪部分檢察官如不服本判決應於收受本判決後10日內向本院提
出上訴書狀，其未敘述上訴理由者，並得於提起上訴後10日內向
本院補提理由書狀（均須按他造當事人之人數附繕本）「切勿逕
送上級法院」。
中    華    民    國    99    年    7     月    7     日
                                        書記官 賴梅琴
附錄本判決論罪科刑法條：
《修正前毒品危害防制條例第4條》
製造、運輸、販賣第一級毒品者，處死刑或無期徒刑；處無期徒
刑者，得併科新臺幣 1 千萬元以下罰金。
製造、運輸、販賣第二級毒品者，處無期徒刑或 7 年以上有期徒
刑，得併科新臺幣 7 百萬元以下罰金。
製造、運輸、販賣第三級毒品者，處 5 年以上有期徒刑，得併科
新臺幣 5 百萬元以下罰金。
製造、運輸、販賣第四級毒品者，處 3 年以上 10 年以下有期徒
刑，得併科新臺幣 3 百萬元以下罰金。
製造、運輸、販賣專供製造或施用毒品之器具者，處 1 年以上
7 年以下有期徒刑，得併科新臺幣 1 百萬元以下罰金。
前五項之未遂犯罰之。
附表：
┌────┬─────┬───────┬───────┐
│報告編號│毛重(公克)│驗前淨重(公克)│驗後淨重(公克)│
├────┼─────┼───────┼───────┤
│0000-000│1         │0.751         │0.746         │
├────┼─────┼───────┼───────┤
│0000-000│1         │1.342         │1.337         │
├────┼─────┼───────┼───────┤
│0000-000│1         │0.772         │0.767         │
├────┼─────┼───────┼───────┤
│0000-000│1         │0.789         │0.784         │
├────┼─────┼───────┼───────┤
│0000-000│1         │0.793         │0.788         │
├────┼─────┼───────┼───────┤
│0000-000│1         │0.607         │0.602         │
├────┼─────┼───────┼───────┤
│0000-000│0.7       │0.450         │0.445         │
├────┼─────┼───────┼───────┤
│0000-000│0.93      │0.679         │0.674         │
├────┼─────┼───────┼───────┤
│0000-000│0.82      │0.556         │0.551         │
├────┼─────┼───────┼───────┤
│0000-000│0.79      │0.506         │0.501         │
├────┼─────┼───────┼───────┤
│0000-000│0.98      │0.745         │0.740         │
├────┼─────┼───────┼───────┤
│0000-000│6.2       │5.599         │5.594         │
├────┼─────┼───────┼───────┤
│合計    │17.36     │13.589        │13.529        │
└────┴─────┴───────┴───────┘

司法院資訊處製作；財團法人民間司法改革基金會備份。
